【裁判字號】    95,交易,192
【裁判日期】    951215
【裁判案由】    過失傷害
【裁判全文】
臺灣彰化地方法院刑事判決             95年度交易字第192號
公  訴  人  臺灣彰化地方法院檢察署檢察官
被      告  甲○○
上列被告因過失傷害案件，經檢察官提起公訴（95年度偵字第64
42號），被告於準備程序中就被訴事實為有罪之陳述，經本院合
議庭裁定由受命法官獨任進行簡式審判程序審理，判決如下：
    主    文
甲○○從事業務之人，因業務上之過失傷害人致重傷，處有期徒
刑捌月。
    犯罪事實及理由
一、犯罪事實：
    甲○○為寶翔通運有限公司之遊覽車駕駛，為從事駕駛業務
    之人，於民國95年3 月24日凌晨5 時許，駕駛車牌號碼FF－
    700 號遊覽車，沿國道1 號由南往北方向行駛，於同日凌晨
    5 時58分許，途經國道1 號153 公里600 公尺北向處（苗栗
    縣三義鄉轄）時，本應注意汽車在同一車道行駛時，除擬超
    越前車外，後車與前車之間應保持隨時可以煞停之距離，且
    汽車行駛中駕駛人應注意車前狀況，並隨時採取必要之安全
    措施；而依當時天候晴、有照明、路面鋪設柏油、乾燥、無
    缺陷及障礙物，尚無不能注意之情事，甲○○於王正道所駕
    駛之車牌號碼418 －HA號營業全聯結車利用中線車道超越其
    所駕駛之遊覽車並駛回第三車道，行駛在其遊覽車前約1、2
    分鐘之後，竟疏未保持安全距離及注意車前狀況，無視營業
    全聯結車在上坡路段速度會減緩，仍在該上坡路段貿然以約
    時速90公里之高速及僅約一個小客車車身長之短距離，駕駛
    遊覽車緊隨王正道所駕駛之營業全聯結車之後，迨見前王正
    道駕駛之上開營業全聯結車速度減緩已煞避不及，甲○○所
    駕駛之遊覽車車頭因而自後追撞王正道所駕駛之營業全聯結
    車之車尾，造成該遊覽車乘客乙○○受有脛骨與腓骨開放性
    骨折、左股股頸骨骨折、骨盆骨折、腹部挫傷，右腿膝上並
    經截肢之傷害。案經乙○○訴由國道公路警察局第三警察隊
    報告臺灣彰化地方法院檢察署檢察官偵查起訴。
二、被告甲○○於準備程序中，先就前揭犯罪事實為有罪之陳述
    ，且所犯係死刑、無期徒刑、最輕本刑為3 年以上有期徒刑
    以外之罪，經本院合議庭依刑事訴訟法第273 條之1 第1 項
    之規定，裁定由法官一人獨任進行簡式審判程序，合先敘明
    。
三、本案之證據；
  (一)道路交通事故現場圖1 紙、道路交通事故調查報告表(一)1 紙
    及(二)3 紙。
  (二)行政院國軍退除役官兵輔導委員會臺中榮民總醫院診斷證明
    書及中山醫學大學附設醫院診斷證明書各1紙。
  (三)現場照片10幀。
  (四)車籍作業系統－查詢認可資料2紙。
  (五)被告甲○○之駕駛執照影本1紙。
  (六)臺灣省竹苗區車輛行車事故鑑定委員會鑑定意見書1份。
  (七)證人即告訴人乙○○之證述。
  (八)證人王正道警詢之證述。
  (九)道路交通安全規則第94條第1、3項之規定。
  (十)被告於警、偵訊及本院審理中之自白。
四、被告行為後，刑法於94年2 月2 日修正公布、刑法施行法於
    95年6 月14日修正公布，並均於95年7 月1 日施行，關於本
    案應適用之新、舊法，茲比較如下：
  (一)刑法第2 條第1 項規定，係規範行為後法律變更所生新舊法
    律比較適用之準據法，於95年7 月1 日刑法施行後，應適用
    刑法第2 條第1 項之規定，為「從舊從輕」之比較（最高法
    院95年5 月23日第8 次刑事庭會議決議第1 點第1 項參照）
    。
  (二)刑法第10條第4 項第1-5 款有關重傷之定義，新法在毀敗下
    均增列「或嚴重減損」，依修正理由謂：因實務上認毀敗須
    完全喪失機能，如僅減損甚至嚴重減損機能，縱有不治或難
    治情形，亦不能適用同條項第6 款重傷之規定，與該條項第
    6 款規定對其他身體健康之重傷定義之寬嚴不一，且嚴重減
    損機能仍屬普通傷害，實嫌寬縱，故將嚴重減損機能亦定義
    為重傷而增列「嚴重減損」字樣等語，是可知新法已增加擴
    大重傷之範圍，顯已影響行為人刑罰之法律效果，自屬法律
    有變更，應依刑法第2 條第1 項規定比較新、舊法，適用最
    有利於行為人之法律。經比較結果，應以修正前之規定有利
    於行為人。
  (三)刑法第284 條第2 項後段業務過失致重傷罪，法定刑得科2
    千元以下罰金，依修正後刑法施行法增訂第1 條之1 規定：
    「中華民國94年1 月7 日刑法修正施行後，刑法分則編所定
    罰金之貨幣單位為新臺幣。94年1 月7 日刑法修正時，刑法
    分則編未修正之條文定有罰金者，自94年1 月7 日刑法修正
    施行後，就其所定數額提高為30倍。但72年6 月26日至94年
    1 月7 日新增或修正之條文，就其所定數額提高為3 倍」及
    刑法第33條第5 款修正為：「主刑之種類如下：五、罰金：
    新臺幣1 千元以上，以百元計算之」等規定，刑法第284 條
    第2 項後段業務過失致重傷罪所得科處之罰金刑最高為新臺
    幣6 萬元、最低為新臺幣1 千元；與依被告行為時之刑罰法
    律，即罰金罰鍰提高標準條例第1 條前段規定之提高倍數10
    倍、現行法規所定貨幣單位折算新臺幣標準第2 條規定以新
    臺幣元3 倍折算之及修正前刑法第33條第5 款規定之罰金最
    低額1 元計算相較，該罪之罰金刑最高額雖同為新臺幣6 萬
    元，然最低額顯已提高。因此，比較上述修正前、後之法律
    ，自以被告行為時關於科處罰金刑之法律較有利於被告。
  (四)依刑法第2 條第1 項規定為新舊刑法比較時，應就罪刑有關
    之共犯、未遂犯、連續犯、想像競合犯、牽連犯以及累犯加
    重、自首減輕、暨其他法定加減原因（如身分加減）與加減
    例等一切情形，綜其全部之結果，而為比較，再適用有利於
    行為人之法律處斷，而不得一部割裂分別適用不同之新舊法
    （最高法院24年上字第4634號判例意旨、95年第8 次刑事庭
    會議決議第1 點第4 項參照）。經綜合比較新、舊法之結果
    ，以被告行為時之舊法較有利於被告，依刑法第2 條第1 項
    前段規定，本案自應一體適用被告行為時之法律即修正前刑
    法第10條第4 項、第33條第5 款，罰金罰鍰提高標準條例第
    1 條前段，現行法規所定貨幣單位折算新臺幣條例第2 條之
    規定。
五、論罪科刑
  (一)按毀敗一肢以上之機能者，為重傷害，修正前刑法第10條第
    4 項第4 款定有明文，本件被害人乙○○除受有脛骨與腓骨
    開放性骨折、左股股頸骨骨折、骨盆骨折、腹部挫傷等傷害
    外，右腿膝上並經截肢，有行政院國軍退除役官兵輔導委員
    會臺中榮民總醫院診斷證明書及中山醫學大學附設醫院診斷
    證明書各1 紙在卷可佐，其右腿站立、行走之功能已完全喪
    失，被害人一肢之機能顯已毀敗，應為重傷害。
  (二)核被告所為係犯刑法第284 條第2 項後段之業務過失致重傷
    害罪。起訴書雖認被告係犯刑法第284 條第2 項前段業務過
    失傷害罪，惟業據公訴人於本院95年9 月18日準備程序中更
    正起訴法條為同法第284 條第2 項後段之業務過失致重傷罪
    ，本院自無庸再為法條之變更，附此敘明。
  (三)爰審酌被告並無前科，素行尚稱良好，惟其為遊覽車司機，
    謹慎小心之駕車行為係保障所有乘車旅客安全之基礎，本應
    較一般駕駛人有較高之注意義務，竟仍無視乘客安全，恣意
    高速以極短距離跟隨於前車之後，終至避煞不及而追撞前車
    ，過失非輕，且本次過失行為造成無過失之告訴人多處嚴重
    傷害，並因而截肢，造成告訴人無可回復之損害，及被告雖
    坦承犯行，但迄今尚未能與告訴人達成和解等一切情狀，量
    處如主文所示之刑。
六、不另為不受理之判決部分
  (一)公訴意旨另略以：被告甲○○上開過失行為並致陳學堂受有
    臉部挫傷; 湯閏如受有頭部外傷、鼻挫傷、上嘴唇撕裂傷；
    林凱琳受有頭部外傷、嘴角撕裂傷2 公分、左小腿挫傷等傷
    害，因認被告並涉犯刑法第284 條第2 項前段之業務過失傷
    害罪嫌等語。
  (二)按告訴或請求乃論之罪，其告訴或請求已經撤回或已逾告訴
    期間者，應為不起訴之處分，又案件起訴之程序違背規定者
    ，應諭知不受理之判決，且得不經言詞辯論為之，刑事訴訟
    法第252 條第5 款、第303 條第1 款及第307 條分別定有明
    文；次按刑事事件於偵查中或第一審法院辯論終結前，調解
    成立，經法院核定，並經當事人同意撤回者，視為於調解成
    立時撤回告訴或自訴，鄉鎮市調解條例第25 條 第2 項定有
    明文，其中所謂「並經當事人同意撤回」，應包括雙方在調
    解書載明「不追究刑責」之情形，蓋此等文字之記載，已足
    見告訴人在調解時顯已表示同意撤回告訴（臺灣高等法院92
    年度交上易字第394 判決參照）。
  (三)查被告與告訴人陳學堂、湯閏如、林凱琳間就上開業務過失
    傷害事件業經南投縣草屯鎮調解委員會於95年7 月21日調解
    成立，並於同年8 月7 日經臺灣南投地方法院核定，其中第
    三點載明聲請人（即告訴人陳學堂、湯閏如、林凱琳）不願
    追究對造人（即被告甲○○）之刑責，業經本院依職權調取
    臺灣南投地方法院95年度核字第1292號卷核閱屬實，並有卷
    附之南投縣草屯鎮調解委員會調解書影本附卷可佐，則該調
    解書既經法院核定，即應視為告訴人陳學堂、湯閏如、林凱
    琳已於調解成立時即95年7 月21日撤回傷害告訴，檢察官未
    察仍於95年8 月17日（即本案繫屬於本院之日）提起公訴，
    起訴程序違背規定，揆諸首開說明，本應諭知不受理之判決
    ，惟公訴人認此部份之犯罪事實與上揭經本院論罪科刑之部
    分具有想像競合之裁判上一罪關係，是爰不另為不受理之諭
    知。
七、應依刑事訴訟法第273 條之1 第1 項、第299 條第1 項前段
    、第310 條之2 、第454 條第1 項，刑法第2 條第1 項前段
    、第284 條第2 項後段，罰金罰鍰提高標準條例第1 條前段
    ，判決如主文。
八、如不服本判決，應於判決送達後10日內，向本院提出上訴狀
    （須附繕本）。告訴人或被害人對於判決如有不服具備理由
    請求檢察官上訴者，其上訴期間之計算係以檢察官收受判決
    正本之日期為準。
本案經檢察官高如應到庭執行職務。
中    華    民    國    95    年    12    月    15    日
                  交通法庭    法  官  吳永梁
以上正本證明與原本無異。
如不服本判決，應於判決送達後10日內向本院提出上訴狀 (須附
繕本)。
告訴人或被害人對於判決如有不服具備理由請求檢察官上訴者，
其上訴期間之計算係以檢察官收受判決正本之日期為準。
中    華    民    國    95    年    12    月    15    日
                              書記官  陳美敏
附錄本案論罪科刑法條：
中華民國刑法第284 條
因過失傷害人者，處6 月以下有期徒刑、拘役或500 元以下罰金
，致重傷者，處1 年以下有期徒刑、拘役或500 元以下罰金。
從事業務之人，因業務上之過失傷害人者，處1 年以下有期徒刑
、拘役或1 千元以下罰金，致重傷者，處3 年以下有期徒刑、拘
役或2 千元以下罰金。


司法院資訊處製作；財團法人民間司法改革基金會備份。
